臺灣高等法院高雄分院刑事裁定　　　　　 94年度交抗字第5號
抗告人即
受處分人　　甲○
上列抗告人因違反道路交通管理處罰條例聲明異議案件，不服臺
灣高雄地方法院中華民國93年12月15日裁定（93年度交聲字第64
3 號，原裁決案號：高監自字第裁80-Z00000000號），提起抗告
，本院裁定如下：
    主  文
抗告駁回。
    理  由
一原處分意旨略以：抗告人即受處分人甲○（下稱抗告人）於民
  國93年9 月25日20時32分許，駕駛車號8D-3249 號自用小客車
  ，行經國道一號南下244 公里處，行車速度118 公里，超過最
  高時速100 公里，經國道公路警察局第四警察隊以公警局交字
  第Z00000000 號舉發違反道路交通管理事件通知單逕行舉發，
  交通部公路總局高雄區監理所以高監自字第裁80-Z00000000號
  ，依道路交通管理處罰條例第33條第1 項、第63條第1 項第1
  款之規定，裁處抗告人新台幣（下同）3,000 元、記違規點數
  1 點。
二抗告意旨略以：抗告人於上揭時地固駕駛自用小客車，經警逕
  行舉發，惟抗告人當時並未超速行駛；本件員警係持雷射測速
  器測速，並無抗告人超速違規之相片可佐，而測速器上顯示之
  數據，有可能係測速時另部小客車超越抗告人之小客車時所造
  成，亦即超速行駛者應係他部小客車駕駛所為而誤植為抗告人
  。原審遽將抗告人之異議駁回，容有未當，為此提起抗告，請
  求將原裁定撤銷，另為適法之裁定云云。
三按汽車行駛於高速公路或設站管制之道路，而不遵管制之規定
  者，處汽車駕駛人新台幣3,000 元以上6,000 元以下罰鍰；汽
  車駕駛人有第33條之情形者、記違規點數1 點，道路交通管理
  處罰條例第33條第1 項、第63條第1 項第1 款分別定有明文。
四經查：
(一)按受處分人不服第8 條主管機關所為之處罰，於接到裁決書之
  翌日起20日內，得向管轄地方法院聲明異議，道路交通管理處
  罰條例第87條定有明文；又上開向管轄法院聲明異議之期間，
  自裁決送達之翌日起算，並得依法扣除在途期間及聲請回復原
  狀，道路交通案件處理辦法第12條亦定有明文。本件抗告人於
  93年10月21日收受裁決書，而於同年11月3 日向原裁決機關聲
  明異議，經於同年11月11日移送管轄之台灣高雄地方法院，有
  郵政收件回執、抗告人之申訴理由狀及移送書在卷可考，經核
  並未逾上開20日之法定期間，抗告人提起本件交通異議，程序
  上並無不合，合先敘明。
(二)本件抗告人於93年9 月25日20時32分許，駕駛車號8D-3249 號
  自用小客車，行經國道一號南下244 公里處，行車速度118 公
  里，超過最高時速100 公里等事實，業據經國道公路警察局第
  四警察隊以公警局交字第Z00000000 號舉發違反道路交通管理
  事件通知單逕行舉發，交通部公路總局高雄區監理所以高監自
  字第裁80-Z00000000號，依道路交通管理處罰條例第33條第1
  項、第63條第1 項第1 款之規定，裁處抗告人3,000 元、記違
  規點數1 點等事實，業據證人即國道公路警察局第四警察隊警
  員陳錦鐘於原審結證稱：「93年9 月25日20時32分許在國道一
  號244 公里南向，我在那取締交通違規，當時異議人駕駛8D-3
  249 自用小客車南向，我們當時持雷射槍，雷射槍是單點單部
  以紅外線瞄準，可以測得瞄準車的速度，我們瞄準異議人的車
  ，測得他的速度是118 公里，當時速限是100 公里…」等語，
  核與另證人即同時執勤之員警廖本能於本院調查時結稱：「我
  們在案發時地以雷射槍測速器測定，在路邊我們發現他速度很
  快，即鎖定他的車子（他車行駛於外側車道）發現他超速後即
  行攔截，但他沒有停車，我們尾隨200 或300 公尺左右才將他
  截下，結果他不服，因他指出沒車號，我們有請他操作試試看
  ，他也當場拒絕。」等語相符，查證人均為執勤之交通員警，
  與抗告人素不相識，亦無怨隙，客觀上應無蓄意誣陷之可能，
  其等證言應堪信為真實，此外，並有舉發違反道路交通管理事
  件通知單及裁決書附卷可考，異議人於上揭時地駕車超速之事
  實，應堪認定。
(三)異議人雖辯稱：伊當時並未超速，係另部小客車超速而誤植云
  云。惟查：
１員警於上揭時地所使用測得抗告人行車超速之雷射槍測速器，
  係以雷射光速瞄準單一受測目標進行偵測，不受其他車輛干擾
  ，換言之，該雷射槍測速器不致受干擾，而有誤測之情形，此
  有內政部警政署國道公路警察局第二警察隊90年11月26日（90
  ）公警國二刑字第17743 號函可參；又該雷射測速槍雖因我國
  經濟部中央標準局（已改為智慧財產局）目前尚未有雷射測速
  槍及雷射測速照相之規範致無合格標證，惟該雷射測速槍係國
  外先進科學儀器，檢驗合格文件譯本亦業經我國法院公證在案
  ，有內政部警政署國道公路警察局第六警察隊90年11月30日（
  90）公警國六刑字第19145 號函在卷可憑。
２又該雷射槍測速器編號為UX-009037 號，經本院持往高速公路
  旁直接實際測試，發現該測速器雖無法顯示車牌號碼，也無法
  照相存證，惟均以紅外線鎖定目標後扣板機，以該槍雷射測定
  出車距及車速，前後計3 次，並無誤測之情形，有本院勘驗筆
  錄在卷可考，並經證人廖本能於本院勘驗時結稱：「當時是夜
  間，我們也怕誤測或誤認的情形，所以是在速距2 、300 公尺
  左右，且只有一部車來的情形下才測的，所以我們沒有冤枉異
  議人。如果我們只是要業績，大可針對較近的車子即可，也沒
  有必要去追他。」等語參互以觀，堪認並無異議人所指誤植之
  情況存在。
(四)
１至於原裁定意旨以：舉發違反道路交通管理處罰條例所列之違
  規事實，本質上為行政處分，係公務員基於職務上權力，依法
  就特定之具體事件所為具有公法上效果之單方行政行為，基於
  公務員為公法上行為具有公信力之原則，該行政處分當可被推
  定為真正，其據以依法處分之事實認定亦為真正無誤，本此公
  信原則，乃立法者賦予行政機關制定違反道路交通事件統一裁
  罰標準及處理細則，使勤務警員得當機處分（如該細則第23條
  ）以達其維護交通秩序、安全之行政目的；反之，若謂公務員
  一切行政行為均需預留證據以證其實，則國家行政勢必窒礙難
  行。據此，刑事訴訟法就犯罪證據有關之規定中與屬行政秩序
  罰之交通違規裁罰本質不合之部分，自不在準用之列。從而，
  受處分人既未就執勤警員之舉發有誤提出相關證據以供調查，
  本院經查亦無任何證據足資證明其有違法取締之情事，因認執
  勤警員本其維護交通秩序、安全職責所為之舉發，自應受到合
  法、正確之推定乙節。
２惟查我國早期行政法學沿用日本行政法所謂「公定力」之概念
  ，即行政機關本於職權作成之行政處分，原則上均受合法之推
  定。然基於法治國原則，行政處分係行政機關行使公權力所為
  之規制，往昔所謂合法推定之以權威作為行政處分合法性之見
  解，並不符合法治國之憲法精神，原裁定雖援此而認應推定上
  開公務員即警員之取締為真正，容有商榷餘地，併此附敘。
(五)綜上所述，本院審酌抗告人之陳述；證人陳錦鐘、廖本能之結
  證內容，並考量本件測定超速所用之雷射槍測速器之性能，暨
  本院實際勘驗之結果，足認抗告人確有於右揭時地超速行駛乙
  節，原審以原處分機關依道路交通管理處罰條例第33條第1項
  規定裁處罰3,000 元，並依同法第63條第1 項第1 款規定，記
  違規點數1 點，並非無據而駁回抗告人之異議，核無違誤，抗
  告人仍執前詞，指摘原裁定不當，提起抗告，並無理由，應予
  駁回。至以雷射槍測速器取締違規，因無違規相片可據，易茲
  採證上之困難，交通單位於取締交通違規時，對於蒐證器材之
  使用，允宜慎為選擇為洽，附此敘明。
五據上論結，應依道路交通案件處理辦法第26條，刑事訴訟法第
  412條，裁定如主文。
中　　華　　民　　國　　94　　年　　4 　　月　　21　　日
            刑事第五庭    審判長法  官  曾永宗
                                法  官  邱永貴
                                法  官  陳明富
以上正本證明與原本無異。
不得抗告。
中　　華　　民　　國　　94　　年　　4 　　月　　21　　日
　　　　　　　　　　　　　　　　書記官  張宗芳
